臺灣桃園地方法院民事裁定
                 110年度監宣字第927號
聲  請  人  潘思岑  
相  對  人  李秋湄  
關  係  人  潘沛棋  


上列當事人間聲請監護宣告事件，本院裁定如下：
    主　  文
宣告李秋湄（女、民國00年0月0日出生）為受監護宣告之人。
選定潘思岑（女、民國00年0月0日出生）為受監護宣告人李秋湄
之監護人。
指定潘沛棋（女、民國00年0月00日出生）為會同開具財產清冊
之人。
聲請程序費用由受監護宣告人李秋湄負擔。
    理    由
一、本件聲請意旨略以：聲請人為相對人之女；相對人因患精神
    疾病，已至因精神障礙或其他心智缺陷，致不能為意思表示
    或受意思表示，或不能辨識其意思表示之效果，為此依民法
    第14條第1項、第1110條、家事事件法第164條規定，聲請准
    對相對人為監護宣告。並選定聲請人為監護人、關係人為會
    同開具財產清冊之人。若鈞院認相對人尚未達可宣告監護之
    程度，則請依民法第14條第3項、第15條之1第1項、家事事
    件法第177 條之規定為輔助宣告。並提出衛生福利部桃園療
    養院診斷證明書、中華民國身心障礙證明、戶籍謄本、親屬
    系統表、同意書等為證。
二、「對於因精神障礙或其他心智缺陷，致不能為意思表示或受
    意思表示，或不能辨識其意思表示之效果者，法院得因本人
    、配偶、四親等內之親屬、最近一年有同居事實之其他親屬
    、檢察官、主管機關或社會福利機構之聲請，為監護之宣告
    。」，民法第14條第1 項定有明文。又「法院應於鑑定人前
    ，就應受監護宣告之人之精神或心智狀況，訊問鑑定人及應
    受監護宣告之人，始得為監護之宣告。但有事實足認無訊問
    之必要者，不在此限。」、「鑑定應有精神科專科醫師或具
    精神科經驗之醫師參與並出具書面報告。」，家事事件法第
    167 條第1 項、第2 項定有明文。再「法院為監護之宣告時
    ，應依職權就配偶、四親等內之親屬、最近一年有同居事實
    之其他親屬、主管機關、社會福利機構或其他適當之人選定
    一人或數人為監護人，並同時指定會同開具財產清冊之人。
    」、「監護宣告之裁定，應同時選定監護人及指定會同開具
    財產清冊之人，並附理由」、「法院為前項之選定及指定前
    ，應徵詢被選定人及被指定人之意見。」，亦分別為民法第
    1111條第1 項、家事事件法第168 條第1 項及第2 項所明定
    。
三、經查，聲請人為相對人之女，有戶籍謄本在卷可憑，依前揭
    規定，得為本件之聲請。次查法院應於鑑定人前，就應受監
    護宣告之人之精神或心智狀況，訊問鑑定人及應受監護宣告
    之人，始得為監護之宣告。但有事實足認無訊問之必要者，
    不在此限。鑑定應有精神科專科醫師或具精神科經驗之醫師
    參與並出具書面報告，家事事件法第167 條第1 項、第2 項
    分別定有明文。本院在鑑定人即衛生福利部桃園療養院醫師
    林佳亨前訊問相對人，相對人可回答自己姓名及生日，稱其
    為5、60歲，住在桃療6樓，住21、22年。其有先生，先生會
    與其感應講話，說一些警告伊的話，要把伊帶去墳地。其在
    八德、基隆、外盛有一甲地，存款不好回答。詢其聲請人與
    關係人是何人，其回答伊都叫他們兩個大哥，他們兩個是伊
    女兒。提示1000元、500元及100元紙鈔，其可辨認正確面額
    。詢其以1000元購買540元物品應找回若干元，其回答460元
    。詢其以1000元購買367元物品應找回若干元，其計算許久
    後回答633元等，有本院111年3月29日訊問筆錄可稽。相對
    人經鑑定人醫師林佳亨就相對人鑑定結果，依相對人之個人
    史及相關史、生活狀況及現在身心狀態、理學檢查、精神狀
    態檢查、日常生活狀況、心理衡鑑等項鑑定結果，認：相對
    人診斷為思覺失調症。目前日常生活僅少部分可自理。不能
    進行有意義的經濟活動，於社會性活動之深度互動品質及理
    解顯較常人為差，致其為意思表示、受意思表示或辨識意思
    表示效果之能力，已達不能之程度等語，有衛生福利部桃園
    療養院111年6月2日函及所附精神鑑定報告書等在卷可稽。
    是相對人已達不能為意思表示、受意思表示或不能辨識其意
    思表示效果之程度，爰依法宣告相對人為受監護宣告之人。
    本院審酌聲請人為相對人之長女，為相對人至近親屬，表明
    願意擔任相對人之監護人，且相對人之次女潘沛棋表示同意
    ，有同意書在卷可稽，因認由聲請人擔任相對人之監護人，
    應無不當，爰依前揭規定，選定聲請人為相對人之監護人。
    聲請人既經本院選定為相對人之監護人，自應依民法第1112
    條之規定，負責護養療治相對人身體及妥善為財產管理職務
    。
四、關於指定會同開具財產清冊之人部分，聲請人聲請指定潘沛
    棋為會同開具財產清冊之人，本院審酌潘沛棋為相對人之次
    女，表明願意擔任會同開具財產清冊之人，有同意書及本院
    上開訊問筆錄在卷可佐，因認由潘沛棋擔任會同開具財產清
    冊之人，亦無不當，爰依前揭規定，指定潘沛棋為會同開具
    財產清冊之人。又依民法第1113條準用同法第1099條及第10
    99條之1 規定，於監護開始時，監護人即聲請人，應會同潘
    沛棋於2 個月內開具財產清冊並陳報法院，監護人於財產清
    冊開具完成並陳報法院前，對於相對人之財產，僅得為管理
    上必要行為。
五、依家事事件法第164條第2項，裁定如主文。
中　　華　　民　　國　　111 　年　　6 　　月　　7 　　日
                  家事法庭    法  官　張淑芬
上列正本證明與原本無異。
如對本裁定抗告須於裁定送達後10日內向本院提出抗告狀，並繳
納抗告裁判費新台幣1,000 元。
中　　華　　民　　國　　111 　年　　6 　　月　　7 　　日
                              書記官　施盈宇